【裁判字號】    99,上易,1626
【裁判日期】    990826
【裁判案由】    詐欺
【裁判全文】
臺灣高等法院刑事判決                99年度上易字第1626號
上  訴  人
即  被  告  甲○○
上列上訴人因詐欺案件，不服臺灣臺北地方法院99年度易字第14
78號，中華民國99年6月28日第一審判決（起訴案號：臺灣臺北
地方法院檢察署99年度偵緝字第522、523號），提起上訴，本院
判決如下：
    主  文
上訴駁回。
    理  由
一、依刑事訴訟法第350條、第361條、第362條、第367條規定，
    不服地方法院之第一審判決而上訴者，須提出上訴書狀，並
    應敘述具體理由，為上訴必備之程式；其所提出之書狀未敘
    述上訴理由，或僅曾以言詞陳述上訴理由者，均應於上訴期
    間屆滿後20日內補提理由書於第一審法院。第一審法院經形
    式審查，認逾期未補提上訴理由者，應定期間先命補正；逾
    期未補正者，為上訴不合法律上之程式，應以裁定駁回。倘
    已提出上訴理由，但所提非屬具體理由者，則由第二審法院
    以上訴不合法律上之程式，判決駁回。而所謂具體理由，必
    係依據卷內既有訴訟資料或提出新事證，指摘或表明第一審
    判決有何採證認事、用法或量刑等足以影響判決本旨之不當
    或違法，而構成應予撤銷之具體事由，始克當之（例如：依
    憑證據法則具體指出所採證據何以不具證據能力，或依憑卷
    證資料，明確指出所為證據證明力之判斷如何違背經驗、論
    理法則）；倘僅泛言原判決認定事實錯誤、違背法令、量刑
    失之過重或輕縱，而未依上揭意旨指出具體事由，或形式上
    雖已指出具體事由，然該事由縱使屬實，亦不足以認為原判
    決有何不當或違法者（例如：對不具有調查必要性之證據，
    法院未依聲請調查亦未說明理由，或援用證據不當，但除去
    該證據仍應為同一事實之認定），皆難謂係具體理由，俾與
    第二審上訴制度旨在請求第二審法院撤銷、變更第一審不當
    或違法之判決，以實現個案救濟之立法目的相契合，並節制
    濫行上訴，最高法院97年度台上字第892號判決意旨參照。
二、原審判決意旨略以：被告甲○○明知將金融帳戶之存摺、金
    融卡及密碼提供予他人使用，將可能幫助他人遂行詐騙行為
    ，仍基於幫助他人詐欺取財之犯意，於民國（下同）98年8
    月29日至同年9 月9 日前之某日間，在臺北市○○區○○街
    211 號龍山寺門口，將其前於所申辦，分別於98年8 月25日
    、同年月28日辦理掛失後重新取得存摺、金融卡及密碼之中
    華郵政股份有限公司（下稱中華郵政）臺北龍山郵局000000
    00000000號帳戶（下稱中華郵政帳戶），及華南商業銀行股
    份有限公司（下稱華南銀行）中華路分行000000000000號帳
    戶（下稱華南銀行帳戶）之存摺、金融卡及密碼，一次提供
    予真實姓名、年籍不詳、自稱「陳先生」之成年人使用以幫
    助之。嗣該成年人即基於意圖為自己不法所有之犯意，先後
    去電乙○○、丙○○，佯稱渠等遭他人冒用名義申辦行動電
    話，涉犯詐欺、洗錢等罪嫌，需依指示將款項匯至指定帳戶
    ，否則財產將被扣押云云，致乙○○、丙○○不疑有他，乃
    依該成年人指示，分別匯款新台幣（下同）49萬5 千元、70
    萬元至中華郵政帳戶、華南銀行帳戶後，均旋遭該成年人提
    領一空。上揭事實，業據被告甲○○於原審法院99年6 月14
    日審理時供承不諱（見原審卷第39頁），核與證人即告訴人
    乙○○、證人即被害人丙○○之證述情節大致相符，並有郵
    政國內匯款執據一紙、渣打國際商業銀行股份有限公司匯款
    副通知書一紙、丙○○提供之存摺影本一紙、中華郵政98年
    9 月29日儲字第0980083912號函檢送中華郵政帳戶之開戶資
    料及客戶歷史交易清單一份、華南銀行中華路分行98年9 月
    23日中華路事第098191號函檢送華南銀行帳戶之開戶資料及
    存款往來明細表一份、臺北市政府警察局萬華分局99年3 月
    23日北市警萬分刑字第09930911200 號函一份、華南銀行中
    華路分行中華路事字第099114號函檢送華南銀行帳戶之掛失
    紀錄一份、中華郵政臺北郵局99年6 月15日北營字第099180
    3949號函檢附中華郵政帳戶之掛失紀錄一份等件附卷可稽，
    堪認被告所為任意性自白核與事實相符，堪予採信。是本件
    事證明確，被告犯行堪以認定，應予依法論科。爰審酌被告
    在此不法份子犯案猖獗，利用帳戶掩飾、隱匿詐財贓款之事
    迭有所聞之際，竟仍一次提供2 個金融帳戶供他人從事不法
    使用，間接導致犯罪集團因使用人頭帳戶，阻礙警方之查緝
    ，致犯罪之追查趨於複雜困難，更造成告訴人及被害人財物
    之損失，嚴重危害交易秩序與社會治安，造成之危害非輕，
    本應予以嚴懲，惟其犯後終能坦承犯行，態度尚可，足認其
    尚有改過遷善之可能及其他一切情狀，量處如主文所示之刑
    ，以示懲儆。
三、本件上訴人即被告甲○○不服原判決，於99年7 月13日具狀
    提起第二審上訴，其上訴意旨略以：上訴人即被告被訴詐欺
    案經臺北地方法院99年度易字第1478刑事判決判處有期徒刑
    4 月，惟該判決與事實有極大落差，又對被告所提之證據漏
    而不審，殊難令被告甘服，爰依法提起上訴等語。
四、經查：
  (一)上訴人即被告雖曾於原審提出刑事答辯狀，陳明本案系爭之
    存摺、提款卡等確屬遺失，並有至警局報案掛失，並非被訴
    詐欺一事，復於收受檢察官聲請簡易判決處刑書後具狀陳明
    處刑書所載內容與事實有極大不符云云（見原審法院99年度
    簡字第1427號卷第18至20頁、原審卷第15頁），然原判決法
    院依憑上訴人於原審之自白，與原判決所示之被害人陳述及
    各項證據，而認定被告有詐欺罪之犯行，已於理由內，敘述
    其調查證據之結果及取捨證據認定之理由。又原審於99年6
    月14日行準備程序時即已就檢察官所指之犯罪事實訊問，並
    經上訴人甲○○認罪後（見原審卷第35頁反面），原審即裁
    定改行簡式審判程序，有裁定書在卷可憑（見原審卷第48-2
    頁）。再原審於同日審判期日亦當庭提示前開被害人之證詞
    、臺北龍山郵局及華南銀行中華路分行開戶資料、客戶交易
    明細歷史資料、存款往來明細表暨對帳單、郵政國內匯款執
    據及渣打國際商業銀行股份有限公司匯款副通知書影本及臺
    北市政府警察局萬華分局漢中街派出所受理案件登記表影本
    等證物，並告以要旨之方式，經上訴人甲○○表示無意見後
    ，原審即命上訴人甲○○就上開證據資料為辯論後採為判決
    之基礎（見原審卷第37頁反面至39頁反面），足見上訴人於
    原審已自白犯罪，並與證據資料相符，始為原審所採納。是
    原審審酌現今詐騙集團詐欺取財之犯罪類型層出不窮，而該
    等犯罪型態多數均係利用他人帳戶作為恐嚇取財或詐欺所得
    財物之出入帳戶，並已於媒體廣為披載，然被告在此不法份
    子犯案猖獗，利用帳戶掩飾、隱匿詐財贓款之事迭有所聞之
    際，竟仍一次提供2 個金融帳戶供他人從事不法使用，造成
    告訴人及被害人財物之損失，更嚴重危害交易秩序與社會治
    安，本應予嚴懲，惟考量被告之素行狀況，有本法院被告前
    案紀錄表附卷可按，及犯罪後終能坦承犯行之態度等一切情
    狀，量處如主文所示之刑，既未逾越法定刑度，亦未濫用自
    由裁量之權限，刑度亦屬妥適，核無不當或違法之情形。
  (二)綜上所述，被告提起上訴，空言指稱原審認定事實有誤，對
    於原審判決究有何具體事由，致判決不當或違法，無一語涉
    及，顯未依據卷內既有訴訟資料或提出新事證，指摘或表明
    原審判決有何採證認事、用法或量刑等足以影響判決本旨之
    不當或違法，或足以影響原判決，構成應撤銷之具體事由，
    ，揆諸首揭規定，其上訴自屬不合法律上之程式，應予駁回
    ，並不經言詞辯論為之。
據上論斷，應依刑事訴訟法第367 條前段、第372 條，判決如主
文。
中    華    民    國    99    年    8     月    26    日
               刑事第十五庭  審判長法  官  吳昭瑩
                                   法  官  蘇隆惠
                                   法  官  吳炳桂
以上正本證明與原本無異。
不得上訴。
                                   書記官  洪雅蔓
中    華    民    國    99    年    8     月    27    日

司法院資訊處製作；財團法人民間司法改革基金會備份。
